【裁判字號】    90,易,558
【裁判日期】    900503
【裁判案由】    傷害等
【裁判全文】
臺灣臺北地方法院刑事判決                            九十年度易字第五五八號
    公  訴  人  臺灣臺北地方法院檢察署檢察官
    被      告  甲○○
                乙○○
                丙○○
                戊○○
右列被告因傷害等案件，經檢察官提起公訴（八十九年度偵字第一九四二八號），本
院判決如左：
    主  文
丙○○、戊○○共同以強暴妨害人行使權利，各處拘役參拾日，如易科罰金，均以參
佰元折算壹日。均緩刑貳年。
甲○○、乙○○被訴傷害、公然侮辱部分及丙○○被訴公然侮辱部分均不受理。
    事  實
一、丙○○、戊○○因不滿甲○○與友人乙○○發生糾紛（甲○○、乙○○傷害、公
    然侮辱部分均已據撤回告訴），其二人遂於民國八十九年九月三十日上午十一時
    四十分許，在台北市○○○路五十八號二樓Ｂ室高林旅行社，找甲○○理論，丙○○先以「操你媽」等語辱罵甲○○（丙○○公然侮辱部分業據撤回告訴），於
    甲○○欲返回其辦公室之際，丙○○、戊○○見狀竟共同基於妨害人行使權利之
    犯意聯絡，分別拉扯甲○○之左、右手，合力將甲○○強行往外拖行約一公尺，
    施以強暴手段（未成傷），不欲其返回辦公室，而妨害甲○○行使權利，嗣經在
    場其他人員勸阻，並報警處理查獲。
二、案經甲○○訴由台北市政府警察局中山分局報告台灣台北地方法院檢察署檢察官
    偵查起訴。
    理  由
甲、有罪部分：
一、訊據被告丙○○、戊○○固均供承有於右揭時、地分別拉甲○○左、右手之事實
    ，然均否認有何強制罪之犯行，均辯稱：其二人係為避免事情擴大，欲將甲○○
    手上之瑞士刀搶下，始拉甲○○之手，並無妨害自由意思云云。惟查，右揭事實
    已據被害人甲○○於警訊及偵審中指述綦詳，並經證人即在場之高林旅行社職員
    丁○○於偵審中證稱：其看到甲○○與乙○○打架，過十幾分鐘，丙○○與戊○○進來，後來拉甲○○，並說「出來、出來」，大概將甲○○拖行一公尺左右等
    語明確；參以丙○○、戊○○找甲○○理論時，甲○○與乙○○間之肢體衝突已
    結束，甲○○斯時雖手握瑞士刀，然並未打開使用等情，為被告丙○○、戊○○
    所不否認，並均自承：甲○○當時並無攻擊其二人等語，顯見被告丙○○、戊○○當時應無拉扯甲○○左、右手或將瑞士刀搶下之必要，而被告戊○○更自承：
    有把甲○○從小辦公室門口拖到走道約一公尺等語，倘其二人僅搶奪被害人甲○○手上之瑞士刀，何需將甲○○往外拖行，並說「出來、出來」等語？足見被告
    丙○○、戊○○確有將甲○○強行往外拖行，不欲甲○○返回辦公室，而妨害甲○○行使權利之舉甚明。是被告丙○○、戊○○上開所辯顯係飾卸之詞，不足採
    信。本件事證明確，被告丙○○、戊○○之犯行均堪認定。
二、被告丙○○、戊○○行為後，刑法第四十一條業於九十年一月四日修正，同年月
    十日經總統公布施行，該條第一項規定：「犯最重本刑為五年以下有期徒刑之刑
    之罪，而受六個月以下有期徒刑或拘役之宣告，因身體、教育、職業、家庭之關
    係或其他正當事由，執行顯有困難者，得以一元以上三元以下折算一日，易科罰
    金。但確因不執行所宣告之刑，難收矯正之效，或難以維持法秩序者，不在此限
    。」比較新舊法之結果，舊法並無更有利於被告，依刑法第二條第一項前段規定
    ，應適用裁判時之新法。核被告丙○○、戊○○所為，均係犯刑法第三百零四條
    第一項之強制罪，其二人有犯意聯絡及行為分擔，為共同正犯。又被告丙○○、
    戊○○否認有何剝奪甲○○行動自由之犯意，被害人甲○○亦僅陳稱：當時其欲
    返回辦公室，遭丙○○、戊○○強拉，要拉其出去毆打等語，是依被害人甲○○
    之指述及證人丁○○上開證述，僅足證明被告丙○○、戊○○將甲○○強行往外
    拖行，意在阻止甲○○返回辦公室甚至拉甲○○出去毆打等情，而甲○○僅被拖
    行約一公尺，其行動自由尚未遭剝奪，故尚乏證據證明被告等有剝奪被害人行動
    自由之犯意，公訴人認被告丙○○、戊○○均涉犯刑法第三百零二條第三項、第
    一項之剝奪行動自由未遂罪，容有未洽，惟就其二人拉扯甲○○之手將甲○○強
    行往外拖行之事實，起訴書既已載明，且基本社會事實亦屬相同，爰依法變更起
    訴法條。爰審酌被告丙○○、戊○○犯罪之動機、目的、手段、所生危害及犯罪
    後態度等一切情狀，各量處如主文所示之刑，並均諭知易科罰金之折算標準。末
    查被告丙○○雖前於八十一年間因違反麻醉藥品管理條例案件，受有期徒刑以上
    刑之宣告，惟執行完畢後，五年以內未曾受有期徒刑以上刑之宣告，而戊○○未
    曾受有期徒刑以上刑之宣告，均有台灣高等法院檢察署刑案紀錄簡覆表附卷足參
    ，其二人一時失慮而罹刑典，經此偵審程序及科刑之教訓，應知所警惕，當無再
    犯之虞，且其等均與被害人甲○○達成和解，為甲○○所自承，並有和解書一紙
    附卷可稽，本院認被告丙○○、戊○○前開宣告之刑，以暫不執行為適當，爰均
    併予宣告緩刑二年，以啟自新。
乙、不受理部分：
一、公訴意旨另略以：被告甲○○、乙○○於八十九年九月三十日上午十一時許，在
    上開高林旅行社，互以「操你媽」等語辱罵對方，隨即相互毆打成傷；及丙○○
    於同日上午十一時四十分許，在高林旅行社，以「操你媽」等語辱罵甲○○，因
    認被告甲○○、乙○○均涉犯刑法第二百七十七條第一項傷害罪嫌、第三百零九
    條第一項公然侮辱罪嫌，被告丙○○另涉犯同法第三百零九條第一項公然侮辱罪
    嫌等語。
二、按告訴乃論之罪，告訴人於第一審辯論終結前得撤回其告訴，又告訴經撤回者，
    應諭知不受理之判決，刑事訴訟法第二百三十八條第一項、第三百零三條第三款
    定有明文。而刑法第二百七十七條第一項、第三百零九條第一項之罪嫌，依同法
    第二百八十七條前段、第三百十四條之規定，均須告訴乃論。查本件告訴人甲○○告訴被告乙○○傷害、公然侮辱與告訴被告丙○○公然侮辱（公訴人認此部分
    與前開強制罪間，犯意各別，罪名互異，應分論併罰，而無裁判上一罪之關係）
    ，及告訴人乙○○告訴被告甲○○傷害、公然侮辱等部分，均已據告訴人甲○○
    、乙○○於本院審理時當庭撤回其告訴，並提出和解書一紙附卷可稽，依上開說
    明，應為諭知不受理之判決。
據上論斷，應依刑事訴訟法第二百九十九條第一項前段、第三百零三條第三款、第三
百條，刑法第二條第一項前段、第二十八條、第三百零四條第一項、第四十一條第一
項前段、第七十四條第一款、第二款，罰金罰鍰提高標準條例第一條前段、第二條，
判決如主文。
本案經檢察官周治正到庭執行職務。
中      華      民國    九十      年      四      月    二十七    日
                                    臺灣臺北地方法院刑事第七庭
                                        法  官  蕭  清  清
右正本證明與原本無異。
如不服本判決，應於判決送達後十日內，向本院提出上訴狀。
                                        書記官  劉  麗  英
中      華      民      國    九十      年      五      月     三       日
附錄本案論罪科刑法條全文
刑法第三百零四條第一項
以強暴、脅迫使人行無義務之事或妨害人行使權利者，處三年以下有期徒刑、拘役或
三百元以下罰金。


司法院資訊處製作；財團法人民間司法改革基金會備份。
